臺灣臺中地方法院刑事判決　　　　　　　 96年度訴字第877號
公　訴　人　臺灣臺中地方法院檢察署檢察官
被　　　告　丁○○
上列被告因誣告案件，經檢察官提起公訴（96年度偵字第1279號）
，本院判決如下：
    主    文
丁○○意圖他人受刑事處分，向該管公務員誣告，處有期徒刑柒
月。
    事    實
一、丁○○明知其因乙○○及陽德金 (嗣改名為陽承志)等人自
    民國94年3月間起，陸續出資交由其在臺中市○○路○段243
    號7樓籌設歐斯達網路公司（下稱歐斯達公司），並負責公
    司籌備、軟體程式、設備及人事等事務，然迄至94年8月間
    ，因軟體程式未完成，且部分資金調度不善，致籌備時程延
    宕，丁○○為使乙○○同意繼續挹注資金，乃於94年11月5
    日開立相當出資額之以丁○○、劉興陸為發票人，面額新臺
    幣 (下同)480 萬元、票號WG0000000、到期日95年4月20日
    之本票交予乙○○收執以擔保歐斯達公司如期運作，乙○○
    始因此同意繼續投入資金；然丁○○在收受乙○○所投入之
    資金後，仍無法使歐斯達公司成立運作，竟為免除上開本票
    發票人責任，且基於意圖使人受刑事訴追處分之不法犯意，
    於95年7月10日上午11時30分許，前往臺中市警察局第二分
    局報案誣指其遭乙○○及乙○○友人丙○○於95年7月4日上
    午11時30分許，持槍押往乙○○設在臺中巿遼陽北二街45
    號「紅軍食品公司」內，再以其家人之安全恐嚇簽立上開本
    票，而誣告乙○○、丙○○涉有強制、恐嚇等罪嫌，嗣乙○○、丙○○經臺灣臺中地方法院檢察署檢察官以95年度偵字
    第16693號偵查後，認為乙○○、丙○○二人均罪嫌不足而
    為不起訴處分確定。
二、案經乙○○、丙○○訴由臺灣臺中地方法院檢察署檢察官偵
    查起訴。
    理    由
壹、程序部分：
    按被告以外之人（包括證人、鑑定人、告訴人、被害人及共
    同被告等）於審判外之陳述雖不符刑事訴訟法第159條之1至
    之4等4條之規定，而經當事人於審判程序同意作為證據，法
    院審酌該言詞陳述或書面陳述作成時之情況，認為適當者，
    亦得為證據；當事人、代理人或辯護人於法院調查證據時，
    知有刑事訴訟法第159條第1項不得為證據之情形，而未於言
    詞辯論終結前聲明異議者，視為有前項之同意，同法第159
    條之5定有明文。立法意旨在於傳聞證據未經當事人之反對
    詰問予以核實，原則上先予排除。惟若當事人已放棄反對詰
    問權，於審判程序中表明同意該等傳聞證據可作為證據；或
    於言詞辯論終結前未聲明異議，基於尊重當事人對傳聞證據
    之處分權，及證據資料愈豐富，愈有助於真實發見之理念，
    且強化言詞辯論主義，使訴訟程序得以順暢進行，上開傳聞
    證據亦均具有證據能力。而查本件證人劉興陸、陽承志、周
    義嘉及告訴人乙○○在本件審判外 (即在臺灣臺中地方法院
    檢察署95年度偵字第16693號偵查案件)所為言詞陳述，經本
    院於審理時提示該等證人及告訴人之陳述內容，被告丁○○
    並未於言詞辯論終結前聲明異議，而本院審酌該等證人及告
    訴人係於被告對乙○○、丙○○提出刑事強制、恐嚇告訴偵
    查案件中具結所為證述或陳述之言詞，與本件被告對乙○○
    、丙○○提出刑事強制、恐嚇告訴是否構成誣告犯罪有實質
    上之關聯，且依卷證所示，其等作成之狀態，並無違背其等
    個人意思而為陳述，或其他違法取供之情形，應認無顯不可
    信之情況，故依首揭之規定，應認為本件被告已同意證人劉
    興陸、陽承志、周義嘉及告訴人乙○○在上揭95年度偵字第
    16693號偵查案件中所為言詞陳述作為證據，且本院亦認為
    適當而得為證據，有其證據能力，合先敘明。
貳、實體部分：
一、訊據被告對於告訴人乙○○及其友人自94年3月間起陸續出
    資，交由其籌設歐斯達公司，並處理軟體程式、設備及人事
    等事務，嗣交付上開本票予告訴人乙○○，以及於上揭時、
    地，對告訴人乙○○、丙○○提出強制、恐嚇之告訴等事實
    固不否認，惟矢口否認有何誣告犯行，並辯稱：告訴人等係
    在上開本票共同發票人即伊父親劉興陸不在場且未確認劉興
    陸的身分資料之情形下收受，顯違常理，足見上開本票確實
    係告訴人等強逼伊簽發的，且伊於95年7月4日當天11時至下
    午4時遭告訴人等強押期間，並未撥打任何電話，伊係遭告
    訴人等強押2次，而分別於94年11月及95年7月4日簽發上開
    本票及另1張面額500萬元之本票，況歐斯達公司之軟體程式
    亦已設計完成可操作使用等詞。惟查：
(一)、被告於其對告訴人等強制、恐嚇等罪告訴案件偵查中 (即
      臺灣臺中地方法院檢察署95年度偵字第16693號妨害自由
      案件，下稱另案)，自始至終均陳稱上揭本票係於95年7月
      間遭受告訴人等脅迫倒填日期簽發等詞，未曾提及有另一
      張面額500萬元本票存在之事，直至告訴人等於96年1月2
      日對其提出本件誣告告訴時，始於同年月22日以書狀陳稱
      其早於94年11月間，遭到告訴人等脅迫而簽發上開本票，
      而於95年7月4日係再度受告訴人乙○○之逼迫而簽發另一
      張面額500萬元之本票云云，然被告除對上揭本票簽發日
      期前後陳稱矛盾，且對另一張面額500萬元本票存在之事
      ，亦未能提出任何證據證明或相關事證供本院查證，且觀
      之告訴人乙○○於94年12月8日即持前開本票具狀向本院
      民事執行處聲請假扣押，經本院民事執行處於94年12月9
      日以94年度裁全字第9424號民事裁定准予提供擔保後為假
      扣押在案，此有本院94年度裁全字第9424號保全程序卷所
      附民事聲請假扣押狀及該民事裁定在卷可稽（見95年度偵
      字第16993號偵查卷第86至93頁），再參之證人即被告之
      父親劉興陸於另案偵查中證稱：「我兒子丁○○ (即被告
      ) 告訴我他被綁架後，被逼迫簽我的名字在本票上的保證
      人部分，丁○○於95年7月8日告訴我的……丁○○在7月4
      日在家中接到電話，被黑道恐嚇，丁○○帶著未婚妻在朋
      友家住三天，7月4日到6日，我們下午接到的……他未婚
      妻快生產了，就跑到我家，才將原來情形告訴我」等情（
      見95年度偵字第16693號偵查卷第75至76頁），足見被告
      係告知其父親劉興陸、其於95年7月4日受告訴人等逼迫偽
      簽其為共同發票人、始開立上開本票，而未曾告知上開本
      票係於94年11月間，另受告訴人等脅迫而偽造其名義簽發
      之事，故被告辯稱其另於95年7月4日受告訴人乙○○脅迫
      而簽立面額500萬元本票之詞，洵無足取，而告訴人乙○○應係於94年11月間即自被告處收受上開本票 (發票日為
      94年11月5日、到期日為95年4月20日)，嗣於94年12月8日
      向本院民事執行處聲請假扣押，係合乎常理且屬真實。
(二)、又證人陽承志於另案偵查中證稱：「丁○○曾說8月中要
      收8000多萬元的保證金，時間到了他沒把案子完成，他說
      有些程式沒法完成，時程延後，到了7月左右，我公司資
      金調度有問題，到10月份確定軋不過來，乙○○問我要否
      放棄此案子，若不放棄，就由我開本票給他，資金由他來
      墊，後來就確定繼續，我開200萬本票給乙○○，另外丁○○也開400多萬的本票給乙○○，當時是在11月初在紅
      軍食品行，有我們三個、乙○○的弟弟、會計都在場，因
      為丁○○是技術出資，他占股份百分之40，當時質疑他欺
      騙我們，之前在8月份時丁○○講過若案子沒法如期完成
      ，他願提供擔保賠償，他之後開本票是在擔保他能如期完
      成此案子，簽本票當時他還說他有房子，說時間到如果不
      行，就用房子的錢來賠償。」、「（丁○○簽發本票後）
      交給乙○○，我的也是交給乙○○的，他說還找了位法律
      顧問寫了一份契約書，為了取信於我們繼續拿錢給他做，
      當天就拿了契約書一份給乙○○，契約書我有看到，內容
      不記得。」等語（見95年度偵字第16693號偵查卷第53至
      54 頁），核與告訴人乙○○於另案偵查中指稱：「他（
      即被告）是預先簽好（上開本票），連同軟體契約書在去
      年（94年）11月份交給我的。」等語（見95年度偵字第
      1699 3號偵查卷第56頁）相符，且證人即告訴人乙○○之
      弟周義嘉於另案偵查中亦證稱：「他（即被告）簽的時候
      我沒看到，但簽好的本票我在去年（即94年）12月就有看
      到，是我哥哥（即告訴人乙○○）拿給我看的，他是要跟
      我說明投資情形，因為我在紅軍食品也是股東，我沒清楚
      看到那本票的面額，我有看到丁○○和他爸爸二人的名字
      。」等語（見95年度偵字第16693號偵查卷第77頁），況
      告訴人等及證人周義嘉在前述95年度偵字第16693號案偵
      查中既均堅詞否認或證述未有何強制或持槍強押、出言恐
      嚇被告等情事發生，而告訴人乙○○、丙○○前經被告告
      訴涉有強制、恐嚇等罪嫌部分，亦經臺灣臺中地方法院檢
      察署檢察官以95年度偵字第16693號為不起訴處分確定在
      案，此外，被告亦未提出何證據以實其確於94年11月間遭
      告訴人等強押且脅迫簽發本票之詞，是被告該部分辯詞，
      委無足取。
(三)、另被告聲請訊問之證人甲○○到庭雖證述：於95年7月4日
      當天下午約5時之後，被告一人先到伊任義工位於臺中市
      ○○○街的廟裡來，後來被告的太太與另二名男子友人約
      2 、30歲的亦前來，當時伊請他們等一下，伊會為他們泡
      茶，之後泡茶後伊即離開，並不曉得他們在談論何事，當
      時被告與其太太及友人未有何異狀，也沒有人態度不好，
      只是講話比較小聲，伊亦不好意思在現場等詞，然嗣經檢
      察官詰問及本院闡明後，證人甲○○亦坦認其當庭提出掛
      在廟裡牆上之紙張、其上於95年7月4日以原子筆記載「丁○○來」之字係事後填載上去的，並稱：伊僅記得被告於
      95 年7月4日左右的時間曾經到廟裡找伊，但日期伊無法
      確定等語，是證人甲○○對於被告在95年7月間造訪的日
      期、時間均無法確定，且對於被告及其太太、男性友人談
      論的事情內容亦完全不知情，故其上開證言實難為任何有
      利於被告之認定。又被告辯稱其簽發上開本票時、證人劉
      興陸未在場，且告訴人等亦未確認證人劉興陸之身分即收
      受上開本票，足證其確係受告訴人等之逼迫而簽發上開本
      票云云，惟證人劉興陸有無在現場，性質上屬情況證據，
      並無法直接證明告訴人有無強押之事，況如前所述，證人
      劉興陸證述其受被告告知、而知悉被告於95年7月4日被強
      押簽立上開本票之事，顯與被告之後陳稱其係於94年11月
      間被強押簽發本票之詞大相逕庭，則證人劉興陸有無在被
      告簽立上開本票當時在現場，更非屬重要且無何證據力，
      被告該項辯詞，亦非有據。再者，被告辯稱其於95年7月4
      日自中午約12時起至下午3時30分或4時止，所持門號
      0000000000號行動電話之通聯紀錄僅有二通，然查，檢察
      官於另案偵查中所調閱之上開0000000000號行動電話之通
      聯紀錄 (95年度偵字第16693號偵查卷第63頁至69頁)，該
      支行動電話自12時34分30秒至16時27分14秒止，均仍有多
      次通話紀錄，且此亦與被告之後改稱其係於94年11月間受
      告訴人等強押脅迫簽發上開本票之事毫無關涉。至於被告
      提出其與告訴人乙○○合作之歐斯陸公司關於軟體程式已
      設計完成、並可上網操作之事，亦無法證明被告究有無於
      94年11月間受告訴人強押及脅迫而簽發系爭本票之事，綜
      此，被告對於其係受告訴人乙○○1次或2次強押、簽發1
      張或2張本票之事，前後陳詞不一，且均未能提出證據以
      實其詞，是其所辯，應係事後卸責之詞，均不足採信，被
      告意圖使告訴人等受刑事處分，誣指告訴人等持槍強押、
      恐嚇安全脅迫其簽發上開本票之誣告犯行事證明確，可以
      認定。
二、核被告所為，係犯刑法第169條第1項之誣告罪。爰審酌被告
    明知告訴人等並無如其所告訴之強制、恐嚇等犯罪事實，竟
    虛捏事實，對告訴人等提出不實之刑事告訴，欲入告訴人等
    於罪，犯罪之動機可議，犯罪手段雖然平和，但隱瞞事實而
    提出告訴之方式，動用國家司法公權力，耗費訴訟資源，並
    致使告訴人等受刑事偵查，所生損害非輕，且被告犯後始終
    未能坦認犯行，迄亦未與告訴人等達成和解，態度不佳等一
    切情狀，量處如主文所示之刑。
據上論斷，應依刑事訴訟法第299條第1項前段，刑法第169條第
1項，判決如主文。
中　　華　　民　　國　　96　　年　　6 　　月　　13　　日
              刑事第一庭  審判長法　官  張國忠
                                法　官　陳思成
                                法　官　楊曉惠
上正本證明與原本無異。
如不服本判決，應於送達後10日內向本院提出上訴狀（須附繕本
）。
                                書記官　陳玲誼
中　　華　　民　　國　　96　　年　　6 　　月　　13　　日
附錄論罪科刑法條
中華民國刑法第169條：
意圖他人受刑事或懲戒處分，向該管公務員誣告者，處7年以下
有期徒刑。
意圖他人受刑事或懲戒處分，而偽造、變造證據，或使用偽造、
變造之證據者，亦同。
